【裁判字號】    98,訴,1018
【裁判日期】    990712
【裁判案由】    偽造文書等
【裁判全文】
臺灣屏東地方法院刑事判決              98年度訴字第1018號
公  訴  人  臺灣屏東地方法院檢察署檢察官
被      告  丙○○
選任辯護人  曾慶雲律師
被      告  庚○○
上列被告因偽造文書等案件，經檢察官提起公訴（98年度偵字第
1353號），及同署檢察官移送併辦（99年度偵字第1950號），本
院判決如下：
    主  文
丙○○故買贓物，共柒罪，各處有期徒刑月，如易科罰金，均
以新臺幣壹仟元折算壹日。應執行有期徒刑壹年月，如易科罰
金，以新臺幣壹仟元折算壹日。緩刑年，並向公庫支付新臺幣
柒萬元。
庚○○故買贓物，處有期徒刑月，如易科罰金，以銀元佰元
即新臺幣玖佰元折算壹日，減為有期徒刑壹月又拾伍日，如易科
罰金，以銀元佰元即新臺幣玖佰元折算壹日；又故買贓物，處
有期徒刑月，如易科罰金，以新臺幣壹仟元折算壹日；又故買
贓物，處有期徒刑月，如易科罰金，以新臺幣壹仟元折算壹日
。應執行有期徒刑陸月，如易科罰金，以銀元佰元即新臺幣玖
佰元折算壹日。緩刑貳年，並向公庫支付新臺幣柒萬元。
庚○○被訴行使偽造私文書部分無罪。
    事  實
一、丙○○係址設於屏東縣萬丹鄉○○村○○路1133號「鈺成機
    車行」之負責人，詎其為販售拆解之機車零件以牟取利益，
    竟基於故買贓物之犯意，明知如附表一編號1至7所示之機車
    、引擎、車墊及置物箱等物，分別係附表一編號1 至7 所示
    之被害人，於附表一編號1 至7 所示之失竊時間、地點遭不
    詳之人所竊取，均屬來路不明之贓物，竟仍於附表一編號1
    至7 所示買受之時間、地點及價格，分別向附表一編號1 至
    7 所示之對象予以故買。庚○○係址設屏東縣萬丹鄉○○村
    ○○路8 號「富德機車行」之負責人，詎其為販售拆解之機
    車零件以牟取利益，竟基於故買贓物之犯意，明知如附表一
    編號8 至10所示之機車引擎、車臺及車殼等零件，分別係附
    表一編號8 至10所示之被害人，於附表一編號8 至10所示之
    失竊時間、地點遭不詳之人所竊取，均屬來路不明之贓物，
    竟仍於附表一編號8 至10所示買受之時間、地點及價格，分
    別向附表一編號8 至10所示之對象予以故買。
二、嗣經警持本院核發之97年度聲搜字第820 號搜索票於丙○○
    上開「鈺成機車行」處搜索扣得附表二編號1 至12所示之物
    ，又於庚○○上開「富德機車行」處扣得附表二編號18所示
    之物。另自李清改處扣得附表二編號13所示之機車，自寅○○處扣得附表二編號14所示之機車，自己○○處扣得附表二
    編號15所示之機車，自陳德恩處扣得附表二編號16所示之機
    車，自巳○○處扣得附表二編號17所示之機車，並循線查悉
    上情。
三、案經屏東縣政府警察局內埔分局報請臺灣屏東地方法院檢察
    署檢察官偵查起訴。
    理  由
壹、有罪部分：
一、證據能力部分：
  (一)按被告以外之人於偵查中向檢察官所為之陳述，除顯有不可
    信之情況者外，得為證據，刑事訴訟法第159 條之1 第2 項
    定有明文。此因檢察官與法官同為司法官署，且檢察官代表
    國家偵查犯罪，依法有訊問被告、證人及鑑定人之權力，依
    法亦對被告有利不利之情形均應注意，是以，被告以外之人
    前於偵查中已具結而為陳述，除顯有不可信之情況之理由外
    ，該證人於偵查中之陳述，自得作為證據。經查，本件下列
    所引證人即同案被告寅○○（業已審結）、證人己○○、陳
    德恩、壬○○、巳○○於偵查中所為證述，均係被告以外之
    人於審判外之言詞陳述，原不具證據能力，惟上開證人於偵
    查中向檢察官所為之陳述，業經渠等依法具結，本院審酌渠
    等陳述時之外在環境，並無何顯不可信之情況，揆諸上開說
    明，應認上開證人於偵查中向檢察官所為之陳述，均具有證
    據能力。
  (二)另按被告以外之人於審判外之陳述，雖不符前4 條之規定，
    而經當事人於審判程序同意作為證據，法院審酌該言詞陳述
    或書面陳述作成時之情況，認為適當者，亦得為證據。當事
    人、代理人或辯護人於法院調查證據時，知有第159 條第1
    項不得為證據之情形，而未於言詞辯論終結前聲明異議者，
    視為有前項之同意，刑事訴訟法第159 條之5 定有明文。本
    件其餘所引具傳聞性質之證據，當事人及辯護人均未爭執其
    證據能力，亦未於本案言詞辯論終結前對證據能力聲明異議
    ，依上開規定，視為當事人及辯護人同意作為證據，復經本
    院於審理時逐一提示予當事人及辯護人表示意見，本院審酌
    該等供述證據之取得過程並無瑕疵，與本案待證事實間復具
    有相當之關聯性，以之為本案證據並無不當，自得採為本件
    認定犯罪事實之基礎，而皆具證據能力。
二、訊據被告丙○○、庚○○就渠等上開故買贓物之犯行，於本
    院審理中均全數坦承不諱，並有下列證據可資佐證：
  (一)就附表一編號1 部分，車號XZB-631 號機車遭竊之情節，業
    經證人即被害人甲○○於警詢中之證述明確（見警一卷第44
    頁至第45頁），另有車籍查詢基本資料詳細畫面1 紙（見警
    一卷第125 頁）、失車紀錄1 紙（見警一卷第126 頁）、屏
    東縣政府警察局車輛尋獲電腦輸入單1 紙（見警一卷第127
    頁）、證人甲○○出具之贓物認領保管單1 紙（見警一卷第
    12 8頁）及照片1 張（見警一卷第283 頁）附卷可證。
  (二)就附表一編號2 部分，車號M7H-821 號機車遭竊之情節，業
    經證人即被害人酉○○於警詢中之證述明確（見警一卷第46
    頁至第47頁），另有車籍查詢基本資料詳細畫面1 紙（見警
    一卷第130 頁）、失車紀錄1 紙（見警一卷第131 頁）、屏
    東縣政府警察局車輛協尋電腦輸入單1 紙（見警一卷第132
    頁）、屏東縣政府警察局車輛尋獲電腦輸入單1 紙（見警一
    卷第133 頁）、證人酉○○出具之贓物認領保管單1 紙（見
    警一卷第134 頁）及照片2 張（見警一卷第284 頁）附卷可
    按。
  (三)就附表一編號3 部分，車號000-0000號機車失竊之情節，業
    經證人即被害人癸○○於警詢中之證述明確（見警一卷第48
    頁至第49頁），另有車籍查詢基本資料詳細畫面1 紙（見警
    一卷第136 頁）、失車紀錄1 紙（見警一卷第137 頁）、屏
    東縣政府警察局車輛尋獲電腦輸入單1 紙（見警一卷第138
    頁）、證人癸○○出具之贓物認領保管單1 紙（見警一卷第
    13 8頁）及照片2 張（見警一卷第285 頁）附卷可參。
  (四)就附表一編號4 部分，車號PBW-932 號機車遭竊之情節，業
    經證人即被害人辰○○於警詢中之證述明確（見警一卷第59
    頁至第62頁），另有車籍查詢基本資料詳細畫面1 紙（見警
    一卷第141 頁）、失車紀錄1 紙（見警一卷第143 頁）、屏
    東縣政府警察局車輛協尋電腦輸入單1 紙（見警一卷第145
    頁）、屏東縣政府警察局車輛尋獲電腦輸入單1 紙（見警一
    卷第146 頁）、證人辰○○所出具之贓物認領保管單2 紙（
    見警一卷第147 頁、第156 頁）、PBW-932 號機車行照1 紙
    （見警一卷第144 頁）及照片10張（見警一卷第286 頁至第
    291頁）附卷可憑。
  (五)就附表一編號5 部分，車號989-CTR 號機車失竊之情節，業
    據證人即被害人卯○○於警詢中之證述明確（見警一卷第51
    頁），另有車籍查詢基本資料詳細畫面1 紙（見警一卷第15
    8 頁）、失車紀錄1 紙（見警一卷第159 頁）、屏東縣政府
    警察局車輛尋獲電腦輸入單1 紙（見警一卷第160 頁）、證
    人卯○○所出具之贓物認領保管單1 紙（見警一卷第161 頁
    ）及照片1 張（見警一卷第292 頁）附卷可稽。
  (六)就附表一編號6部分，車號OWY-732號機車失竊之情節，業據
    證人即被害人於丁○○警詢中之證述明確（見警一卷第53頁
    至第53之1 頁），而證人李清改就其向被告丙○○購入車號
    LCX-657 機車乙事，亦於警詢中之證述綦詳（見警一卷第63
    頁至第65頁），另有車籍查詢基本資料詳細畫面1 紙（見警
    一卷第163 頁）、失車紀錄1 紙（見警一卷第165 頁）、屏
    東縣政府警察局車輛尋獲電腦輸入單1 紙（見警一卷第172
    頁）、證人丁○○所出具之贓物認領保管單1 紙（見警一卷
    第173 頁）、車籍查詢歷任車主顯示畫面1 紙（見警一卷第
    174 頁）及照片5 張（見警一卷第293 頁至第295 頁）附卷
    可查。
  (七)就附表一編號7部分，車號XXY-980號機車遭竊之情節，業據
    證人即被害人丑○○於警詢中之證述明確（見警一卷第56頁
    至第56之1 頁），而證人即共同被告陳耀賢警詢及檢察官偵
    訊中亦就其將車號BMD-438 號機車送交被告丙○○維修乙事
    亦證述綦詳（見警一卷第35頁至第38頁、98偵1353號卷第13
    頁至第14頁），另有車籍查詢基本資料詳細畫面1 紙（見警
    一卷第176 頁）、失車紀錄1 紙（見警一卷第178 頁）、高
    雄縣政府警察局車輛協尋電腦輸入單1 紙（見警一卷第187
    頁）、屏東縣政府警察局車輛尋獲電腦輸入單1 紙（見警一
    卷第188 頁）、證人丑○○所出具之贓物認領保管單1 紙（
    見警一卷第189 頁）、引擎車身烙碼套模2 紙（見警一卷第
    184 頁至第185 頁）及照片6 張（見警一卷第296 頁至第29
    9 頁）在卷可考。
  (八)就附表一編號8部分，車號120-CEN號機車遭竊之情事，業據
    證人即被害人蘇正嵐於警詢中之證述明確（見警一卷第58頁
    ），而證人己○○於警詢及檢察官偵訊中亦就其將車號IDJ-
    598 號機車送交被告庚○○維修乙事證述綦詳（見警一卷第
    39頁至第43頁，上開偵卷卷第12頁至第13頁、第18頁），另
    有車籍查詢基本資料詳細畫面1 紙（見警一卷第192 頁）、
    失車紀錄1 紙（見警一卷第195 頁）、高雄市政府警察局車
    輛協尋電腦輸入單1 紙（見警一卷第203 頁）、屏東縣政府
    警察局車輛尋獲電腦輸入單1 紙（見警一卷第204 頁）、證
    人蘇正嵐所出具之贓物認領保管單1 紙（見警一卷第189 頁
    ）、引擎車身烙碼套模1 紙（見警一卷第205 頁）、富德機
    車行估價單1 紙（見警一卷第202 頁）及照片17張（見警一
    卷第300 頁至第308 頁）在卷可按。
  (九)就附表一編號9 部分，車號750-CSU 號機車遭竊之情事，業
    據證人即被害人乙○○於警詢中之證述明確（見警一卷第72
    頁至第73），而證人陳德恩、壬○○於警詢及檢察官偵訊中
    亦就證人陳德恩將車號H7P-215 號機車送交被告庚○○維修
    乙事證述綦詳（見警一卷第66頁至第69頁，97偵8373號卷第
    27頁至第30頁），另有車籍查詢基本資料詳細畫面1 紙（見
    警一卷第223 頁）、失車完整鍵個別查詢作業2 紙（見警一
    卷第221 頁至第222 頁）、屏東縣政府警察局車輛尋獲電腦
    輸入單1 紙（見警一卷第225 頁）、證人乙○○所出具之贓
    物認領保管單1 紙（見警一卷第226 頁）及照片5 張（見警
    一卷第228 頁至第230 頁）在卷可徵。又被告庚○○於本院
    準備程序中供稱其本次故買贓物之時間係在其故買上開附表
    一編號贓物前（見本院98年10月29日準備程序第2 頁），是
    本院認定被告庚○○本次故買贓物之時間為750-CSU 號機車
    遭竊後至民國97年11月24日期間內某時。
  (十)就附表一編號10部分，車號XW6-276 號機車遭竊之情事，業
    據證人即被害人未○○於警詢中證述明確（見警一卷第76頁
    至第77），而證人巳○○將車號LIA-819 號機車送交被告庚○○維修乙事，迭據證人巳○○於警詢、偵訊及本院審理中
    （見警一卷第74頁至第75頁，上開偵卷第29頁，本院99年4
    月7 日審判筆錄第3 頁至第6 頁卷第107 ）與證人壬○○偵
    訊及本院審理中（見上開偵卷第28頁、第30頁，本院上開審
    判筆錄第7 頁至第8 頁）均證述綦詳，另有車籍查詢基本資
    料詳細畫面2 紙（見警一卷第208 頁至第209 頁）、失車紀
    錄1 紙（見警一卷第210 頁）、失車唯讀案件基本資料1 紙
    （見警一卷第211 頁）、屏東縣政府警察局車輛尋獲電腦輸
    入單1 紙（見警一卷第212 頁）、證人未○○所出具之贓物
    認領保管單1 紙（見警一卷第214 頁）及照片5 張（見警一
    卷第216 頁至第218 頁）在卷可據。而被告庚○○於本院審
    理中供陳其本次購買贓物之時間係95年4 月份，故本院認定
    被告庚○○本次故買贓物之時間為XW6-276 號機車遭竊後之
    95年4 月間某時。
  (十一)就事實欄第二部分，有本院97年度聲搜字第820 號搜索票影
    本1 紙（見警一卷第80頁）、屏東縣警察局內埔分局偵查隊
    搜索扣押筆錄2 份（見警一卷第81頁至第83頁、第96頁至第
    98頁）、屏東縣警察局內埔分局偵查隊扣押筆錄6 份（見警
    一卷第84頁至第86頁、第101 頁至第103 頁、第106 頁至第
    108 頁、第166 頁至第168 頁、第179 頁至第181 頁、第19
    6 頁至第199 頁）、扣押物品目錄表7 份（見警一卷第87頁
    至第91頁、第99頁、第104 頁、第109 頁、第169 頁、第18
    2 頁、第200 頁）及偵查報告2 份（見警一卷第2 頁至第3
    頁、上開偵卷第22頁至第23頁）在卷可憑。
  (十二)綜合上開證據相互勾稽，堪認被告丙○○、庚○○前開任意
    性自白核與客觀真實相符，可以採信。故本件事證明確，被
    告丙○○、庚○○2人犯行可以認定，自應依法論科。
三、按行為後法律有變更者，適用行為時之法律。但行為後之法
    律有利於行為人者，適用最有利於行為人之法律，刑法第2
    條第1 項定有明文。再按行為後法律有變更者，應將行為時
    之法律與裁判時之法律比較適用最有利於行為人之法律；又
    新舊刑法關於刑之規定，雖同採從輕主義，惟比較時仍應就
    罪刑有關之共犯、未遂犯、連續犯、牽連犯以及累犯加重、
    自首減輕、暨其他法定加減原因、與加減比例等一切情形，
    綜其全部之結果，而為比較，再適用有利於行為人之法律處
    斷，而不得一部割裂分別適用不同之新舊法（95年第8 次刑
    事庭會議決議參照）。本件被告庚○○為附表一編號10之故
    買贓物犯行後，刑法業已於95年7 月1 日修正施行，本案論
    罪科刑所適用之法律有所變更，茲詳述如下：
  (一)法定刑有罰金刑部分，依修正後刑法第33條第5 款「罰金：
    新臺幣1 千元以上，以百元計算之」規定觀之，最低額為新
    臺幣1 千元；而修正前刑法第33條第5 款規定「罰金：銀元
    1 元以上」，銀元1 元即新臺幣3 元，是經比較後，以修正
    前刑法第33條第5 款規定較有利於被告庚○○。
  (二)刑法第51條關於數罪併罰之規定亦經修正，其中第5 款提高
    多數有期徒刑合併應執行之刑不得逾30年，仍應依新法第2
    條第1 項之規定，適用最有利於行為人之法律，且裁判確定
    前犯數罪，其中一罪在新法施行前者亦同（最高法院95年第
    8 次刑事庭會議決議第5 點參照）。是以本件被告庚○○附
    表一編號10部分之故買贓物犯行，既係在刑法修正施行前，
    自應比較新舊法，適用最有利於行為人之法律，而審諸新舊
    法之規定，新法就多數有期徒刑定其應執行之刑之最高度刑
    ，由20年提高為30年，並未較有利於被告庚○○，是以本件
    數罪併罰定執行刑部分，亦以修正前刑法第51條第5 款規定
    較有利被告庚○○。
  (三)綜上，依整體比較之結果，以適用行為時之舊刑法於被告庚○○較為有利，爰依刑法第2 條第1 項前段之規定，適用行
    為時即修正前之刑法予以論處。
  (四)關於易科罰金部分，因與罪刑或刑罰加重減輕無涉，而屬刑
    罰裁量權之行使，自無庸列入上開整體比較之範圍，得分別
    適用最有利於行為人之法律（最高法院96年度台上字第2233
    號判決、96年度台非字第16、第58號判決意旨可資參照）。
    被告庚○○為附表一編號10部分故買贓物犯行時，依當時刑
    法第41條第1 項及罰金罰鍰提高標準條例第2 條規定，係以
    新臺幣300 元、600 元或900 元折算一日；而修正後刑法第
    41條第1 項規定，則係以新臺幣1,000 元、2,000 元或3,00
    0 元折算一日，經比較新舊法，以被告庚○○行為時之法律
    對被告較為有利，自應適用修正前刑法及罰金罰鍰提高標準
    條例等相關規定。另數罪併罰有2 以上裁判，其中部分應依
    舊法、部分應依新法諭知易科罰金折算標準，於定執行刑時
    ，應擇有利於行為人之折算標準適用之（最高法院72年度第
    9 次刑事庭會議決議、95年臺灣高等法院暨所屬法院因應新
    修正刑法施行座談會提案第5 號意旨參照），是本件就被告
    庚○○部分定執行刑時，應適用修正前之折算標準。另刑法
    第41條第2 項於被告丙○○為附表一編號1 至7 部分故買贓
    物犯行時原規定：「前項規定於數罪併罰，其應執行之刑未
    逾6 月者，亦適用之」，於98年12月30日新法修正為第41條
    第8 項，其內容為：「第1 項至第4 項及第7 項之規定，於
    數罪併罰之數罪均得易科罰金或易服社會勞動，其應執行之
    刑逾6 月者，亦適用之」，兩相比較，新法於數罪併罰之數
    罪均得易科罰金之情形，縱所應執行刑逾6 月，仍可易科罰
    金，是比較新舊法結果，以適用修正後之刑法規定對被告丙○○較為有利。
  (五)又犯罪在新法施行前，新法施行後，緩刑之宣告，應適用新
    法第74條之規定（最高法院95年度第8 次刑事庭會議決議參
    照）。是緩刑之規定，應逕適用新法。
四、核被告丙○○、庚○○所為，均係犯刑法第349 條第2 項之
    故買贓物罪。被告丙○○所犯故買贓物7 罪，及被告庚○○
    所犯故買贓物3罪，犯意各別，行為不同，均應分論併罰。
    爰審酌被告丙○○、庚○○因貪圖小利而故買他人失竊之機
    車，致使司法機關追贓困難，增加社會成本，且助長竊盜歪
    風，其行實不可取，惟念及被告丙○○於本院準備程序時起
    ，即對其自身犯行均坦承不諱，被告庚○○雖一度否認附表
    一編號10部分所示之犯行，然於本院審理期日亦終知悔悟，
    就其所犯全數坦承不諱，犯後態度均非差，又渠2 人前無不
    良前科，有渠2 人臺灣高等法院被告前案紀錄表各1 份在卷
    可按，素行皆尚可，復兼衡渠2 人智識程度、生活狀況等一
    切情狀，就渠2 人先後所犯分別量處如主文所示之刑，就被
    告丙○○部分，均依現行刑法第41條第1 項前段諭知易科罰
    金之折算標準，並合併定其應執行之刑，另被告丙○○所犯
    各罪所處之刑均在6 月以下，且皆符合刑法第41條第1 項之
    規定而得易科罰金，茲依同法第41條第8 項規定，就其應執
    行刑部分併諭知易科罰金之折算標準。而就被告庚○○部分
    ，分別依修正前刑法第41條第1 項前段、廢止前罰金罰鍰提
    高標準條例第2 條規定及現行刑法第41條第1 項前段規定諭
    知易科罰金之折算標準。另中華民國九十六年罪犯減刑條例
    業於96年7 月4 日公佈，同年月16日施行，查本件被告庚○○就附表一編號10部分犯行之犯罪時間係在96年4 月24日以
    前，且此部分亦無該條例所規定限制減刑之除外情事存在，
    爰依該條例第2 條第1 項第3 款、第7 條之規定，於裁判時
    減其宣告刑2 分之1 ，並與其餘未經減刑之部分合併定其應
    執行之刑，另參照上開比較新舊法之說明，依修正前刑法第
    41條第1 項前段、廢止前罰金罰鍰提高標準條例第2 條規定
    諭知易科罰金之折算標準，以資懲儆。再查，被告丙○○、
    庚○○2 人均未曾因故意犯罪受有期徒刑以上刑之宣告，有
    上開前案紀錄表在卷可按，渠2 人一時失慮，致罹刑章，事
    後已顯悔悟，歷此偵查、審判科刑教訓，當知所警惕，而無
    再犯之虞，公訴人亦當庭同意給予渠2 人緩刑機會（見本院
    99年6 月28日審判筆錄第9 頁），本院綜合各情，認渠2 人
    上開所宣告之刑均暫不執行為適當，就被告丙○○部分參酌
    公訴人之意見諭知緩刑3 年，併依刑法第74條第2 項第4 款
    之規定，命其應向公庫支付新臺幣（下同）70,000元。另就
    被告庚○○部分，諭知緩刑2 年，亦依上開規定命其向公庫
    支付70,000元，用啟自新。公訴人雖於本院審理時表示被告
    庚○○遲至本院審理程序時始坦承全數故買贓物犯行，浪費
    訴訟資源，支付公庫部分之金額應較被告丙○○高等語（同
    上頁），惟本院認被告庚○○固於本院行交互詰問證人後始
    坦承其全數故買贓物犯行，實有浪費司法資源之處，然其本
    件故買贓物犯行僅3 罪，較被告丙○○為少，其犯罪情節較
    輕微，本院權衡之下，認命其支付公庫之金額與被告丙○○
    相同，應屬妥適，公訴人此部分所請尚屬過重，附此敘明。
五、檢察官起訴書犯罪事實欄雖提及被告丙○○購入附表一編號
    1 至7 部分所示之贓物後，由其本人或指示其員工即同案被
    告戊○○（另行審結）以附表二編號5 至10所示之工具進行
    拆解，並將引擎號碼磨滅等語，又於證據並所犯法條欄中請
    求本院依法宣告沒收此些物品，然被告丙○○縱持上開工具
    對其所購入之贓物進行拆解或磨滅引擎號碼之行為，此已屬
    其故買贓物後，就該些贓物所為之處分行為，與其故買贓物
    犯行本身無關，是上開工具與被告丙○○本件故買贓物犯行
    並無何直接關連性，自不得諭知沒收。至於其餘之扣案物，
    亦無證據證明與被告丙○○、庚○○2 人本件故買贓物犯行
    有關，亦不為沒收之諭知。
六、至檢察官移送併辦意旨略以：被告庚○○明知車號XPA-932
    號機車之引擎（號碼：SD20AB-109862 號），係遭不明人士
    切割粘合（該引擎之原始號碼為SA20EC-0000000號，係由子
    ○○於93年12月9 日上午11時許，在屏東縣東港鎮中正圖書
    館遭不明人士所竊之車號K86-722 號之機車內取出），為來
    路不明之贓車，竟基於故買贓物之犯意，於94年1 月間，在
    上開富德機車行，以不詳代價向綽號「勇仔」及「志勝」之
    真實姓名年籍均不詳之男子購入後，復於當月某日，在上開
    富德機車行，以20,000元之價格，販售予不知情之莊張榭榴
    （另為不起訴處分）。因認被告庚○○此部分所涉犯故買贓
    物罪嫌，與已起訴部分有連續犯之裁判上一罪關係，為法律
    上之同一案件而移送併辦等語。按刑法第56條所謂「同一之
    罪名」，係指基於概括之犯意，連續數行為，觸犯構成犯罪
    要件相同之罪名者而言（司法院大法官會議第152 號解釋意
    旨參照）；另按連續犯須連續數行為而犯同一罪名。依照司
    法院大法官會議釋字第152 號解釋，所謂「同一罪名」，指
    構成犯罪要件相同之罪名而言，因之在同一法條或同一項款
    中，如其犯罪構成要件不同時，不得成立連續犯（最高法院
    67年度第6 次暨第7 次刑事庭庭推總會議決議意旨參照）。
    而被告於本院準備程序中供陳：莊張謝榴跟伊說想買中古機
    車，伊便依其要求向他人調車，對方將XPA-932 號機車牽到
    伊店裡給莊張榭榴看，莊張榭榴滿意後，伊便將證件交給對
    方辦過戶，伊從中賺取1,000 元，伊並無事先購入XPA-932
    號機車，若莊張榭榴不滿意，伊尚須請對方將該機車牽回去
    等語（見本院99年5 月17日準備程序筆錄第2 頁），核與其
    偵訊中所稱：該機車伊是向他人調的，賺差價1,000 元，過
    戶是委託他人辦的等語（見99偵字第1950號卷第15頁）；其
    警詢中所稱：伊是依顧客需求之形式、價格向同業調車供顧
    客參考，當顧客確認要買時，伊會幫顧客辦過戶，或將證件
    交給對方辦過戶，辦理過戶完畢，則向客戶收錢，並通知對
    方來拿錢，每交易1 輛機車，伊有1,000 元之利潤，伊忘記
    XPA-932 號機車是跟誰調得等語（見屏警分偵字第09900043
    78號卷第4 頁至第7 頁）均大致相符。是依被告庚○○所述
    ，其所為應屬居間仲介中古機車買賣，並從中抽取1,000 元
    之利潤，而並無先行購入中古機車後再行售出之情形，苟其
    就XPA-932 號機車有知贓之認識，其所涉犯應係牙保贓物罪
    ，而其本件經檢察官提起公訴並經本院予以論罪科刑者係故
    買贓物罪，參諸上開意旨，尚非屬「同一罪名」，自無從成
    立連續犯。此外，遍覽全卷並無證據證明就檢察官移送併辦
    部分，被告庚○○所為係犯故買贓物罪，是就移送併辦部分
    ，本院無從併予審酌，應退回檢察官另為適法之處理，併此
    指明。
貳、無罪部分：
一、公訴意旨另以：被告庚○○於購入附表一編號8 所示之贓物
    後，由其本人以不詳工具進行拆解、磨滅該機車引擎、車殼
    及置物箱等處之原引擎號碼FD28325 號之烙碼，防止警方追
    查。嗣其於97年11月25日受己○○（另為不起訴處分）之委
    託，維修車號IDJ-598 號機車之引擎及車殼等物，竟與不詳
    之人基於偽造準私文書之犯意聯絡，在附表一編號8 所示機
    車置物箱、車殼原烙碼處補土上漆，並另偽刻車號IDJ-598
    號機車之引擎號碼HG137811號，而將該置物箱、車殼套裝在
    車號IDJ-598 號機車上使用，足生損害於製造廠商之信譽及
    監理機關對於車籍管理之正確性。因認被告庚○○涉犯刑法
    第216 條、第210 條及第220 條第1 項之行使偽造私文書罪
    嫌。
二、按犯罪事實應依證據認定之，無證據不得推定其犯罪事實。
    又不能證明被告犯罪者，應諭知無罪之判決，刑事訴訟法第
    154 條第2 項、第301 條第1 項分別定有明文。次按刑事訴
    訟法第161 條已於91年2 月8 日修正公布，其第1 項規定：
    檢察官就被告犯罪事實，應負舉證責任，並指出證明之方法
    。因此，檢察官對於起訴之犯罪事實，應負提出證據及說服
    之實質舉證責任。倘其所提出之證據，不足為被告有罪之積
    極證明，或其指出證明之方法，無從說服法院以形成被告有
    罪之心證，基於無罪推定之原則，自應為被告無罪判決之諭
    知（最高法院92年台上字第128 號判例可資參照）。
三、訊據被告庚○○堅詞否認有何行使偽造私文書犯行，辯稱：
    伊並無在己○○維修的機車（即車號IDJ-598 號機車）車殼
    上烙印引擎號碼等語（見本院99年1 月29日準備程序筆錄第
    2 頁）；而證人己○○於本院審理中證稱：伊將車號IDJ-59
    8 號機車送被告庚○○修理，該車送修前，原本車殼上有烙
    印引擎號碼，但修理好之後，機車車殼上並無烙印引擎號碼
    等語（見本院99年4 月7 日審判筆錄第9 頁至第10頁）；另
    本件查獲員警辛○○於本院審理時亦證稱：伊是在被告丙○○的店裡面查獲車殼，車殼上有烙碼，是IDJ-598 號機車之
    引擎號碼，被告丙○○說係向蔡明家購得，蔡明家則稱係向
    被告庚○○購入，被告庚○○表示該車殼是幫己○○維修機
    車時所換下，故伊便將至己○○住處把懸掛IDJ-598 號車牌
    之機車牽回分局作查證，經查證後，該車引擎號碼並無重新
    烙印，只有將原本的引擎號碼磨滅，伊是還原本來的號碼，
    警一卷第205 頁之變造引擎號碼是從該機車之引擎上烙印下
    來，但引擎上並無烙印之痕跡，該車並無變造引擎號碼的問
    題等語明確（見本院99年6 月28日審判筆錄第3 頁至第4 頁
    ）。堪認被告上開所辯其並無於證人己○○所送修車號IDJ-
    598 號機車車殼上烙印引擎號碼等語，應屬真實，可以採信
    。
四、據此，被告庚○○前揭所辯，既非不可採信，其間尚有合理
    懷疑存在，無法達到確信其為真實之程度，依法當不得遽為
    不利於被告庚○○之認定。此外復查無其他積極證據足供證
    明被告庚○○確有公訴人所指此部分犯行，揆諸上開判例意
    旨及說明，就此部分，即應為被告庚○○無罪之諭知。
據上論斷，應依刑事訴訟法第299 條第1 項前段、第301 條第1
項，刑法第2 條第1 項、第349 條第2 項、第41條第1 項前段、
第41條第8 項、第51條第5 款、第74條第1 項第1 款、第2 項第
4 款，95年7 月1 日修正施行前刑法第41條第1 項前段、第51條
第5 款，刑法施行法第1 條之1 ，廢止前罰金罰鍰提高標準條例
第2 條，現行法規所定貨幣單位折算新臺幣條例第2 條，中華民
國九十六年罪犯減刑條例第2 條第1 項第3 款、第7 條，判決如
主文。
本案經檢察官任亭到庭執行職務
中    華    民    國    99    年    7     月    12    日
                  刑事第五庭  審判長法  官  石家禎
                                    法  官  陳秀慧
                                    法  官  程士傑
以上正本證明與原本無異。
如不服本判決應於收受判決後10日內向本院提出上訴書狀，並應
敘述具體理由；其未敘述上訴理由者，應於上訴期間屆滿後20日
內向本院補提理由書（均須按他造當事人之人數附繕本）「切勿
逕送上級法院」。
中    華    民    國    99    年    7     月    12    日
                                    書記官  黃美玲
附錄論罪科刑法條：
第349 條第2 項
搬運、寄藏、故買贓物或為牙保者，處5 年以下有期徒刑、拘役
或科或併科1 千元以下罰金。
附表一：
┌──┬───┬────┬─────────┬──────────────┬─────────┐
│編號│被害人│車牌號碼│失竊之時間、地點  │買受之時間、地點、物品及金額│   備    註       │
├──┼───┼────┼─────────┼──────────────┼─────────┤
│1   │甲○○│XZB-631 │於97年10月30日3 時│於97年11月中旬某日上午，在「│業經拆解，原引擎號│
│    │      │        │30分許，在屏東縣新│鈺成機車行」，以3,000 元之價│碼SG20AA-130992 號│
│    │      │        │園鄉○○村○○路97│格，向真實姓名年籍均不詳之某│，亦經磨滅。      │
│    │      │        │號前。            │夫妻，購入前開機車。        │                  │
├──┼───┼────┼─────────┼──────────────┼─────────┤
│2   │酉○○│M7H-821 │於97年10月30日2 時│於97年11月初某日，在「鈺成機│業經拆解，原引擎號│
│    │      │        │30分許，在屏東縣東│車行」，以3,000 元之價格，向│碼SG20JB-304717號 │
│    │      │        │港鎮○○路54之2 號│真實姓名年籍均不詳之某男子，│，亦經磨滅。      │
│    │      │        │前。              │，購入前開機車之引擎。      │                  │
├──┼───┼────┼─────────┼──────────────┼─────────┤
│3   │癸○○│000-0000│於80年11月30日18時│於97年11月間某日，在「鈺成機│業經拆解，原引擎號│
│    │      │        │許，在嘉義縣朴子鎮│車行」，以300 元之價格，向真│碼KD275706號，亦經│
│    │      │        │開元路154號前。   │實姓名年籍均不詳之某男子，購│磨滅。            │
│    │      │        │                  │入前開機車之引擎。          │                  │
├──┼───┼────┼─────────┼──────────────┼─────────┤
│4   │辰○○│PBW-932 │於97年10月23日4時 │於97年11月間某日，在「鈺成機│業經拆解，原引擎號│
│    │      │        │30分許，在屏東縣萬│車行」，以800 元之價格，向真│碼KD-41722號，亦經│
│    │      │        │丹鄉○○村○○路12│實姓名年籍均不詳之某男子，購│磨滅。車臺套裝至被│
│    │      │        │3號前。           │入前開機車。                │告丙○○之姨丈徐明│
│    │      │        │                  │                            │村所有，車牌號碼86│
│    │      │        │                  │                            │6-4732號、引擎號碼│
│    │      │        │                  │                            │KD-35890號之機車上│
│    │      │        │                  │                            │。                │
├──┼───┼────┼─────────┼──────────────┼─────────┤
│5   │卯○○│989-CTR │於97年12月2日9時40│於97年12月中旬某日，在「鈺成│無                │
│    │      │        │分許，在屏東縣屏東│機車行」，以3,000 元之價格，│                  │
│    │      │        │市○○路58巷22號處│向真實姓名年籍均不詳之某夫妻│                  │
│    │      │        │。                │，購入前開機車之車墊、置物箱│                  │
│    │      │        │                  │。                          │                  │
├──┼───┼────┼─────────┼──────────────┼─────────┤
│6   │丁○○│OWY-732 │於90年9 月9 日0 時│於96年5 、6 月間某日，在屏東│業經拆解，原引擎號│
│    │      │        │許，在高雄縣鳳山市│縣屏東市○○路「麥當勞」後方│碼SA20CA-112348號 │
│    │      │        │力行路20號前。    │之「正昌機車行」，以8,000 元│，引擎套裝至證人李│
│    │      │        │                  │之價格購入前開機車。        │清改之妻李陳菊所有│
│    │      │        │                  │                            │，車牌號碼LCX-657 │
│    │      │        │                  │                            │號、引擎號碼SA20CA│
│    │      │        │                  │                            │-103110號之機車使 │
│    │      │        │                  │                            │用。              │
├──┼───┼────┼─────────┼──────────────┼─────────┤
│7   │丑○○│XXY-980 │於96年7月27日3時許│於96年8 月間某日，在屏東縣屏│業經拆解，原引擎號│
│    │      │        │，在高雄縣鳳山市福│東市「東興資源回收場」，以3,│碼SA20EC-502283號 │
│    │      │        │德街158號前。     │000 元之價格購入前開機車。  │，引擎、車身（含車│
│    │      │        │                  │                            │殼）及車臺套裝至同│
│    │      │        │                  │                            │案被告寅○○（業已│
│    │      │        │                  │                            │審結）之姐陳靜慧所│
│    │      │        │                  │                            │有，車牌號碼BMD-43│
│    │      │        │                  │                            │8 號、引擎號碼SA20│
│    │      │        │                  │                            │CA-114456 號之機車│
│    │      │        │                  │                            │上。              │
├──┼───┼────┼─────────┼──────────────┼─────────┤
│8   │申○○│120-CEN │於97年11月22日22時│於97年11月24日，在「富德機車│前開車殼、引擎零件│
│    │      │        │10分許，在高雄市前│行」，向真實姓名年籍均不詳之│遭套裝至證人己○○│
│    │      │        │金區○○○路61號前│某資源回收商，以3,500 元之價│之妻午○○所有，車│
│    │      │        │。                │格購入前開機車之車殼及部分引│牌號碼IDJ-598 號、│
│    │      │        │                  │擎零件。                    │引擎號碼HG137811號│
│    │      │        │                  │                            │之機車上。        │
├──┼───┼────┼─────────┼──────────────┼─────────┤
│9   │乙○○│750-CSU │於97年11月14日10時│自前開機車遭竊後至97年11月24│前開車殼、引擎零件│
│    │      │        │許，在臺南縣仁德鄉│日期間內某時，在「富德機車行│遭套裝至證人陳德恩│
│    │      │        │保安村中正路1段75 │」，向真實姓名年籍均不詳之某│之妻蔡怡菁所有，車│
│    │      │        │號前。            │資源回收商，以3 、4,000 元之│牌號碼H7P-215 號、│
│    │      │        │                  │價格購入前開機車之車殼及部分│引擎號碼5WC-205372│
│    │      │        │                  │引擎零件。                  │號之機車上。      │
├──┼───┼────┼─────────┼──────────────┼─────────┤
│10  │未○○│XW6-276 │於95年4 月15日16時│於前開機車遭竊後之95年4 月間│前開車臺、車殼遭套│
│    │      │        │許，在高雄市苓雅區│某時，在「富德機車行」，向真│裝至證人巳○○所有│
│    │      │        │文化中心西側門處。│實姓名年籍均不詳之某資源回收│，車牌號碼LIA-819 │
│    │      │        │                  │商，以3,500 至4,000 元之價格│號、引擎號碼GY6D-1│
│    │      │        │                  │購入前開機車之車臺、車殼部分│84535 號之機車上。│
│    │      │        │                  │。                          │                  │
└──┴───┴────┴─────────┴──────────────┴─────────┘
附表二：
┌──┬────────┬──┬─────────────────┐
│編號│   品    名     │數量│    備       註                   │
├──┼────────┼──┼─────────────────┤
│1   │引擎（引擎號碼業│8具 │其中4 具引擎業由被害人甲○○、龔亭│
│    │經磨滅）        │    │米、癸○○、辰○○領回。          │
├──┼────────┼──┼─────────────────┤
│2   │車殼（有烙碼）  │7個 │均已由被告丙○○領回。            │
├──┼────────┼──┼─────────────────┤
│3   │車架（有外殼）  │5個 │均已由被告丙○○領回。            │
├──┼────────┼──┼─────────────────┤
│4   │中古機車        │8輛 │均已由被告丙○○領回。            │
├──┼────────┼──┼─────────────────┤
│5   │砂輪機          │1個 │                                  │
├──┼────────┼──┼─────────────────┤
│6   │套筒            │3支 │                                  │
├──┼────────┼──┼─────────────────┤
│7   │榔頭            │1支 │                                  │
├──┼────────┼──┼─────────────────┤
│8   │鉗子            │1支 │                                  │
├──┼────────┼──┼─────────────────┤
│9   │尖嘴鉗          │1支 │                                  │
├──┼────────┼──┼─────────────────┤
│10  │十字起子        │1支 │                                  │
├──┼────────┼──┼─────────────────┤
│11  │買賣車輛筆記本  │2本 │                                  │
├──┼────────┼──┼─────────────────┤
│12  │000-0000川崎機車│1輛 │車臺部分已由被害人辰○○領回。    │
│    │（含引擎）      │    │                                  │
├──┼────────┼──┼─────────────────┤
│13  │LCX-657機車     │1輛 │引擎及車身部分已由被害人丁○○領回│
│    │                │    │。                                │
├──┼────────┼──┼─────────────────┤
│14  │BMD-438機車     │1輛 │引擎及車身部分已由被害人丑○○領回│
│    │                │    │。                                │
├──┼────────┼──┼─────────────────┤
│15  │IDJ-598重機車   │1輛 │引擎及車身部分已由被害人申○○領回│
│    │                │    │。                                │
├──┼────────┼──┼─────────────────┤
│16  │H7P-215機車（引 │1輛 │引擎及車身部分已由被害人乙○○領回│
│    │擎號碼5WC-205372│    │。                                │
│    │號）            │    │                                  │
├──┼────────┼──┼─────────────────┤
│17  │LIA-819機車     │1輛 │引擎及車身部分已由被害人未○○領回│
│    │                │    │。                                │
├──┼────────┼──┼─────────────────┤
│18  │SA20EC-508208車 │1個 │與本案無關（自被庚○○處扣得）    │
│    │殼（烙碼）      │    │                                  │
└──┴────────┴──┴─────────────────┘

司法院資訊處製作；財團法人民間司法改革基金會備份。
